臺灣臺南地方法院交通事件裁定　　　　　　　　　　九十三年度交聲字第五四二號
　　移
　　受 處分 人
　　即 異議 人　甲○○
右列受處分人因違反道路交通管理處罰條例案件，對於交通部公路總局嘉義區監理所
台南監理站民國九十三年九月二十九日所為之裁決處分（嘉監南字第裁七四─Ｍ00
000000號）聲明異議，本院裁定如左：
    主  文
原處分關於「違反道路交通安全規則肇事致人受輕傷」部分撤銷。
甲○○汽車駕駛人，駕駛汽車違反道路交通安全規則，因而肇事致人受傷，記違規點
數參點。
其餘異議駁回。
    理  由
一、原處分意旨略以：受處分人即異議人甲○○於民國九十三年五月十八日上午七時
    四十分許，駕駛車牌號碼三Ｍ─三三二八號自用小客車，沿臺南縣永康市○○○
    街由西往東行經大橋二街與大橋三街一二四巷之交岔路口處時，因轉彎車未讓直
    行車先行，致與由被害人連啟舜所騎乘之車牌號碼ＧＡ七─九八三號重型機車發
    生碰撞，造成被害人受有右膝擦傷及左膝血腫等傷害，經台南縣警察局永康分局
    予以製單舉發。移送機關即交通部公路總局嘉義區監理所臺南監理站經查證後，
    認異議人違規事實明確，且被害人連啟舜確因本件車禍受有傷害，乃依道路交通
    管理處罰條例第四十八條第六款、第六十一條第三項第一款等規定，裁處異議人
    罰鍰新臺幣一千八百元、吊扣駕駛執照六個月及記違規點數一點等語。
二、聲明異議意旨則略以：受處分人即異議人甲○○並不否認於九十三年五月十八日
    上午七時四十分許，駕駛車牌號碼三Ｍ─三三二八號自用小客車，沿臺南縣永康
    市○○○街西往東行經大橋二街與大橋三街一二四巷之交岔路口處時，有與由被
    害人連啟舜所騎乘屬轉彎車之車牌號碼ＧＡ七─九八三號重型機車發生碰撞，造
    成被害人連啟舜受有右膝擦傷及左膝血腫傷害之事實。然道路交通管理處罰條例
    第六十一條第三項業已修正為記違規點數三點，異議人不服原裁處，乃提起聲明
    異議等語。
三、按汽車駕駛人轉彎時，有轉彎車不讓直行車先行，或直行車尚未進入交岔路口，
    而轉彎車己達中心處開始轉彎，直行車不讓轉彎車先行者，處二百元以上六百元
    以下罰鍰，並記違規點數一點，道路交通管理處罰條例第四十八條第六款及第六
    十三條第一項第一款分別定有明文；又汽車駕駛人，駕駛汽車違反道路交通安全
    規則，因而肇事致人受傷者，記違規點數三點，同條例第六十一條第三項前段亦
    規定甚明。次按汽車行駛至交岔路口，轉彎車應讓直行車先行，但直行車尚未進
    入交岔路口，而轉彎車已達中心處開始轉彎，直行車應讓轉彎車先行，道路交通
    安全規則第一百零二條第一項第六款復定有明文。
四、經查：
（一）本件受處分人即異議人甲○○並不否認於九十三年五月十八日上午七時四十分
      許，駕駛車牌號碼三Ｍ─三三二八號自用小客車，沿臺南縣永康市○○○街西
      往東行經大橋二街與大橋三街一二四巷之交岔路口處時，有與由被害人連啟舜
      所騎乘屬轉彎車之車牌號碼ＧＡ七─九八三號重型機車發生碰撞，造成被害人
      連啟舜受有右膝擦傷及左膝血腫傷害之事實，有臺南縣警察局南縣警交字第Ｍ
      00000000號舉發違反道路交通管理事件通知單、道路交通事故現場圖
      、道路交通事故調查報告（一）、（二）各一紙、警詢調查筆錄二紙及交通事
      故現場照片七幀在卷可稽。且被害人黃連啟舜因本件車禍，受有右膝擦傷及左
      膝血腫等傷害，亦有奇美醫學中心診斷證明書一紙存卷可參。顯見異議人所有
      之上開自小客車於前述時間於上開交岔路口轉彎時，確有轉彎車未讓直行車先
      行之違規事實。
（二）次按「行為後本法有變更者，適用裁處時之規定，但裁處前之規定有利於行為
      人者，適用最有利於行為人之規定」，社會秩序維護法第三條則著有明文，而
      道路交通管理處罰條例中雖無相關法律變更適用之規定，但因二者均屬行政秩
      序罰類之法規，故違反道路交通管理處罰條例行為之處罰，亦應有前述「從新
      從輕」原則之類推適用。而查，道路交通管理處罰條例第六十一條第三項業經
      總統於九十三年四月二十一日公布，並經行政院令定自同年七月一日施行，該
      條項有關「因而肇事致人受傷」部分，已由「吊扣其駕駛執照三個月至六個月
      」，修正為「記違規點數三點」，並增訂「致人重傷，吊扣其駕駛執照三個月
      至六個月」之規定。本件受處分即異議人甲○○九十三年五月十八日違反前述
      條項之規定，而應受處罰，故其行為後，該條項業已變更，依照上開「從新」
      之原則，本違規事件應適用裁處時之新法規定，始為適當。
五、綜上所述，本件原裁決處分有關「違反道路交通安全規則肇事致人受輕傷」部分
    ，因道路交通管理處罰條列第六十一條第三項，業已修正施行如前所述，故應由
    本院裁定將原處分關於「吊扣駕駛執照六個月」之部分予以撤銷。然因受處分人
    即異議人甲○○於前述時、地，違反道路交通安全規則第一百零二條第一項第六
    款之規定，肇事致人受傷之違規事實既可認定，則本院仍應依照道路交通管理處
    罰條例第六十一條第三項前段之規定，另為異議人如主文第二項所示之諭知，以
    資適法。至異議人駕駛汽車有轉彎車未讓直行車先行之違規事實既可認定，則交
    通部公路總局嘉義區監理所臺南監理站就此部分之違規事實引用道路交通管理處
    罰條例第四十八條第六款、第六十三條第一項第一款等規定，裁處異議人罰鍰新
    台幣一千八百元，並記違規點數一點，於法即無違誤，而異議人就該部分之異議
    內容，經核亦無理由，故此部分仍應予以駁回。
六、據上論斷，應依道路交通案件處理辦法第十九條、第二十條前段，裁定如主文。
中      華      民      國    九十四    年      二      月    二十三    日
                              臺灣臺南地方法院交通法庭
                                  法  官  鄭燕璘
右正本證明與原本無異。
如不服本裁定應於送達後五日內向本院提出抗告狀。
                                  書記官  陳金堂
中      華      民      國    九十四    年      二      月    二十五    日
